【裁判字號】    99,上訴,2294
【裁判日期】    990712
【裁判案由】    毒品危害防制條例
【裁判全文】
臺灣高等法院刑事判決                99年度上訴字第2294號
上  訴  人
即  被  告  甲○○
上列上訴人即被告因違反毒品危害防制條例案件，不服臺灣板橋
地方法院99年度訴字第909號，中華民國99年5月19日第一審判決
(起訴案號：臺灣板橋地方法院檢察署99年度毒偵字第1597號)，
提起上訴，本院判決如下：
    主  文
上訴駁回。
    事  實
本審認定之事實與第一審判決書所記載之事實相同，茲引用之。
    理  由
一、按刑事訴訟法第350條、第361條、第362條、第367條規定，
    不服地方法院之第一審判決而上訴者，須提出上訴書狀，並
    應敘述具體理由，為上訴必備之程式；其所提出之書狀未敘
    述上訴理由，或僅曾以言詞陳述上訴理由者，均應於上訴期
    間屆滿後20日內補提理由書於第一審法院。第一審法院經形
    式審查，認逾期未補提上訴理由者，應定期間先命補正，逾
    期未補正者，為上訴不合法律上之程式，應以裁定駁回。倘
    已提出上訴理由，但所提非屬具體理由者，則由第二審法院
    以上訴不合法律上之程式，判決駁回。而所謂具體理由，必
    係依據卷內既有訴訟資料或提出新事實、新證據，指摘或表
    明第一審判決有何採證認事、用法或量刑等足以影響判決本
    旨之不當或違法，而構成應予撤銷之具體事由，始克當之（
    例如：依憑證據法則具體指出所採證據何以不具證據能力，
    或依憑卷證資料，明確指出所為證據證明力之判斷如何違背
    經驗、論理法則）；倘僅泛言原判決認定事實錯誤、違背法
    令、量刑失之過重或輕縱，而未依上揭意旨指出具體事由，
    或形式上雖已指出具體事由，然該事由縱使屬實，亦不足以
    認為原判決有何不當或違法者（例如：對不具有調查必要性
    之證據，法院未依聲請調查亦未說明理由，或援用證據不當
    ，但除去該證據仍應為同一事實之認定），皆難謂係具體理
    由，俾與第二審上訴制度旨在請求第二審法院撤銷、變更第
    一審不當或違法之判決，以實現個案救濟之立法目的相契合
    ，並節制濫行上訴。是不服地方法院之第一審判決而上訴者
    ，須提出上訴書狀，且應於上訴書狀本身內敘明上訴之具體
    理由，如不能認係具體理由者，上訴即非合法。
二、本件上訴人即被告甲○○不服原審判決，提起上訴，其上訴
    意旨略稱：
(一)按刑事審判之量刑在實現刑罰權之正義，法院依罪刑相當原
    則，使輕重得宜，罰當其罪，俾以符合人民之法律感情，故
    刑法第57條及第59條規定，分別在科刑時應審酌一切情狀或
    犯罪之情狀可憫恕者，得酌量減輕其刑。是就施用毒品者而
    言，未有侵害他人法益之故意，僅為戕害自身健康，原判決
    判處有期徒刑7月，猶嫌過重。
(二)伊自涉嫌此案以來，每日均帶著憂時悔過之心，坦白赤誠，
    無所隱飾的承認所犯之罪過，更加悛悔著過往受毒品戕害之
    深痛，且伊早在板橋市立醫院自費以美沙冬戒癮，又以現行
    毒品危害防制條例規範觀之，均視施用毒品者有反覆施用毒
    品之病態，故立法之初意即視施用毒品者為病人，而予著重
    治療為目的。藉此以觀，行政院衛生署實施美沙冬替代療法
    後，行政院及司法機關共同認為醫療體系提供減害計畫之替
    代治療，使施用毒品者不會再想施打毒品，而漸遠離，並回
    歸正常之生活；其次，被告亦可在治療期間工作，而重建信
    心與個人價值，心理上也可逐漸擺脫毒品之依賴性；再者，
    若以美沙冬替代療法予以被告戒癮計畫，被告只要繳交3 至
    5 萬之緩起訴處分金。綜上所陳，伊之所以為毒品戕害，難
    以戒除，實為逃避社會現實而不被接受，更因家裡生活經濟
    困頓帶來之壓力及自卑感使然，致無法工作，一時失慮，陷
    於錯誤對藥物之依賴性，認可提神而能勤快尋找工作，然伊
    實際均未有身理成癮性，得以自行戒毒，足證亦無心理之毒
    癮期須禁斷，為此伏乞鈞院依刑法第59條規定，撤銷原判決
    ，酌減量刑或宣告准予美沙冬替代療法云云。
三、惟查：
(一)按量刑係屬事實審法院得自由裁量之職權，並應受比例原則
    等法則之拘束，非可恣意為之，致礙其公平正義之維護，必
    須兼顧一般預防之普遍適應性與具體個案特別預防之妥當性
    ，始稱相當。而刑法第57條規定係科刑時應審酌被告犯罪之
    一切情狀，予以例示應注意之事項，以為科刑輕重之準據；
    至刑法第59條之酌量減輕其刑，必於犯罪之情狀，在客觀上
    足以引起一般同情，認為即予宣告法定最低度刑期，猶嫌過
    重者，始有其適用。故前者為量刑之標準，後者為酌減之依
    據，兩者有別，不容混淆。又量刑係法院就繫屬個案犯罪之
    整體評價，為事實審法院得依職權自由裁量之事項，量刑判
    斷當否之準據，應就判決之整體觀察為綜合考量，苟已斟酌
    刑法第57條各款所列情狀，而未逾越法定刑度，如無偏執一
    端，致有明顯失出失入之恣意為之情形，上級審法院即不得
    單就量刑部分遽指為不當或違法。末按毒品危害防制條例第
    24條規定，檢察官固得對施用毒品之被告為緩起訴處分，同
    時並附帶命被告完成戒除毒癮之治療，此乃係鑑於對若干施
    用毒品者若僅施以徒刑尚不足以斷絕毒癮，遂令檢察機關與
    行政院衛生署合作，由檢察官審酌個案情形及公共利益之維
    護，得援引上開規定，改以緩起訴處分方式轉介毒品施用者
    前往醫療院所治療。因此，對於施用毒品者，得否以刑事訴
    訟法第253條之2第1項第6款之規定，由檢察官為緩起訴處分
    ，並附命完成戒癮治療以替代刑事追訴，仍委諸檢察官斟酌
    具體個案情節及公共利益之維護予以裁量。
(二)原判決就如何認定被告甲○○犯行所依憑之證據及量定宣告
    刑之理由，業已詳敘審酌被告基於施用第一級毒品之犯意，
    於民國98年12月9日16時許，在臺北縣板橋市○○街27號3樓
    租屋處，以將海洛因摻入香菸內點燃吸用之方法，施用第一
    級毒品海洛因1次之犯行，係犯毒品危害防制條例第10條第1
    項之施用第一級毒品罪；其持有第一級毒品海洛因之低度行
    為，為施用之高度行為所吸收，不另論罪；又被告前經觀察
    勒戒執行完畢釋放後5年內，再犯施用毒品罪，且經法院判
    處罪刑確定，其於有期徒刑之執行完畢後，5年以內故意再
    犯本件有期徒刑以上之罪，為累犯；並審酌被告前因施用毒
    品，曾受觀察、勒戒及強制戒治之執行完畢，獲有不起訴處
    分之寬典，仍不思戒除惡習，再次漠視法令而犯本罪，非但
    戕害健康，對於社會風氣、治安亦潛有相當危害，惟念其施
    用毒品所生惡害，實以自戕身心健康為主，對於他人生命、
    身體、財產等法益，尚無重大明顯之實害，兼衡其素行狀況
    、智識程度、犯罪之動機、目的、手段暨於本院審理時坦承
    犯行、態度良好等一切情狀，量處有期徒刑7月，從形式上
    觀之，核無認定事實錯誤及濫用量刑權限，亦無其他失出或
    失入之違法或失當之處，被告置原判決前開論述於不顧，徒
    憑己意，任意指摘原審量刑過重云云，自非具體理由。至被
    告上訴指稱其深感悔悟，僅戕害己身乙節，要屬於法定刑內
    是否從輕科刑審酌之事項，尚不得僅執此遽為酌量減輕其刑
    。
(三)至被告經臺灣板橋地方法院檢察署檢察官審酌案情就被告施
    用第一級毒品犯行提起公訴，而非予以被告緩起訴處分，法
    院就檢察官提起公訴之案件，亦不得為不起訴或緩起訴處分
    ，併予敘明。綜上，被告上訴意旨所述無非對本件犯行深表
    悔悟或純屬其個人主觀上對法院量刑之期盼，尚不足以影響
    原判決之本旨，其所執上訴理由，顯非依據卷內既有訴訟資
    料或提出新事實、新證據，指摘或表明第一審判決有何採證
    認事、用法或量刑等足以影響判決本旨之不當或違法，而構
    成應予撤銷之具體事由。是被告上訴，未以書狀敘述具體理
    由，揆諸上揭規定，自屬不合法律上之程式，爰不經言詞辯
    論，逕予駁回。
據上論斷，應依刑事訴訟法第368條、第373條，判決如主文。
中    華    民    國    99    年    7     月    12    日
                  刑事第二十三庭    審判長法  官  許宗和
                                          法  官  潘進柳
                                          法  官  沈君玲
以上正本證明與原本無異。
如不服本判決，應於收受送達後10日內向本院提出上訴書狀，其
未敘述上訴之理由者並得於提起上訴後10日內向本院補提理由書
（均須按他造當事人之人數附繕本）「切勿逕送上級法院」。
                                          書記官  彭于瑛
中    華    民    國    99    年    7     月    13    日

司法院資訊處製作；財團法人民間司法改革基金會備份。
